【裁判字號】    95,台上,2896
【裁判日期】    950525
【裁判案由】    加重強盜
【裁判全文】
最高法院刑事判決            九十五年度台上字第二八九六號
    上  訴  人  甲○○
                        號（現另案在台灣台中監獄執行）
    選任辯護人  陳國華律師
上列上訴人因加重強盜案件，不服台灣高等法院台中分院中華民
國九十五年三月十五日第二審判決（九十五年度上訴字第三０四
號，起訴案號：台灣台中地方法院檢察署九十四年度偵字第一六
三０六號），提起上訴，本院判決如下：
    主  文
上訴駁回。
    理  由
按刑事訴訟法第三百七十七條規定：上訴於第三審法院，非以判
決違背法令為理由不得為之，是提起第三審上訴，應以原判決違
背法令為理由，係屬法定要件；如果上訴理由書狀並未依據卷內
訴訟資料具體指摘原判決不適用何種法則或如何適用不當，或所
指摘原判決違法情事，顯與法律規定得為第三審上訴理由之違法
情形不相適合時，均應認其上訴為違背法律上之程式，予以駁回
。本件原判決維持第一審依牽連犯論處上訴人甲○○意圖為自己
不法之所有，踰越安全設備，於夜間侵入住宅，以強暴至使不能
抗拒，而取他人之物罪（累犯，處有期徒刑八年二月。絲襪一件
及手套一雙均沒收）之判決，駁回上訴人在第二審之上訴。
上訴人上訴意旨略以：(一)、原審僅概括籠統訊問上訴人：「對原
審認定的犯罪事實有何意見？」，未就被訴事實一一訊問上訴人
，未予上訴人辨明及陳述有利事證之機會，原審開庭一次即辯論
終結，草率結案，其所踐行之訴訟程序顯屬違法。(二)、依刑事訴
訟法第一百六十條之規定：「證人之個人意見或推測之詞，除以
實際經驗為基礎者外，不得作為證據。」，且證人之證詞均屬審
判外之言詞，不得作為證據。就經驗法則與論理法則，上訴人在
行竊過程中被發現，由於被害人周美蘭驚呼尖叫，上訴人驚慌失
措出手毆打被害人成傷後，即行終止，將被害人扶坐床前，為其
敷藥，且表示要叫救護車但遭拒絕等情，亦經原審查證屬實，嗣
上訴人亦向被害人道歉並告知其犯案原委，被害人才願意拿錢援
助上訴人，上訴人將周美蘭親手交付之金融卡持至銀行提領出新
台幣（下同）十萬元，雖觸犯詐欺罪，但隨即將金融卡送回，此
過程並無強盜犯行。上訴人於原審聲請與證人交互詰問，然原審
未予採納，亦未裁定駁回，判決有違反經驗法則及不載理由、所
載理由矛盾之違法。(三)、原判決事實欄認定上訴人變更竊盜為強
盜之犯意，以強暴致使周美蘭不能抗拒而交付提款卡及密碼，而
構成強盜之行為，惟原判決事實欄記載：「被告告知周美蘭，如
果給九萬元，就不再繼續毆打等語」，惟從上訴人及周美蘭之警
詢、偵訊、庭訊筆錄中，皆未證實上訴人曾告知周美蘭此項事實
，原判決自行臆測，有判決理由矛盾之違法。(四)、原判決事實欄
中記載：「甲○○因積欠地下錢莊新台幣九萬元，清償期將於九
十四年九月二十七日屆至」；然上訴人是否確有欠地下錢莊九萬
元？原審未加查證，僅以上訴人之自白為認定事實之證據，又未
敘明認定之依據，已有證據調查未盡及判決不載理由之違法。(五)
、證人周美蘭在警詢中陳稱：「我張開眼睛看見有一名男子站立
於窗戶旁，因當時屋內未開燈，所以只看見該男子有戴面罩、手
套、口罩，我第一反應就想打開日光燈，但遭該不詳男子以手抓
住我的頭髮，並毆打我的頭部及臉部，我有反擊，但遭該男子將
我推倒於地上，將我的頭往地上敲打，我告訴該男子說，不要再
打了，如果要錢的話，我可以給你，約一至二分鐘後，該男子將
我抱到床上，我當時因為頭痛快昏過去，該男子說要幫我叫救護
車，我告知不要，該男子扶我到一樓客廳，我就在客廳沙發上休
息，當時要扶我下樓時，我自己從我的皮包內拿出一張信用卡給
該男子，並告知密碼，該男子告知我要領九萬元（但實際領十萬
元），並說會歸還」等語，益見，上訴人並無強取被害人之財物
，原判決未予採取，認事採證，顯有違法。(六)、原判決事實認定
：「上訴人以提款卡提領十萬元後，欲再行提款，但因超過當日
提款上限而作罷」。但依卷證資料，並無任何證據證明上訴人有
「繼續提款之意圖」，原判決此部分認定，顯屬判決不備理由。
(七)、上訴人一再陳稱當時有意將被害人送醫，並強調要借錢，且
提款之後又返還提款卡，原審未予審酌，量處有期徒刑八年二月
，即嫌過重，其量刑已失比例原則，自屬違背法令等語。惟查：
原判決依刑事訴訟法第三百七十三條規定，引用第一審判決之事
實、證據及理由，敘明依憑上訴人坦承基於竊盜之犯意，踰越被
害人周美蘭住宅之三樓窗戶，侵入周美蘭住宅，為周美蘭發覺驚
呼「救命」，乃出手毆打周美蘭受傷，嗣其停手後，周美蘭交付
金融卡並告知提款卡密碼，其向周美蘭表示會提領九萬元，隨即
持該金融卡前往台中縣豐原市之台中商業銀行及國泰世華銀行所
設置之自動櫃員機，提款五次，共提領十萬元，擬再行提領時，
因已達存戶每日提領上限而未得款，嗣又將周美蘭之金融卡及其
提款之交易明細表投入周美蘭家中鐵門之投信口返還周美蘭等供
詞、證人周美蘭之指證、胡菊瑛之供詞、台中商業銀行自動櫃員
機交易明細表二張、國泰世華銀行客戶交易明細表三張、自動櫃
員機監視器翻拍上訴人提款時照片三紙、周美蘭住家附近監視器
翻拍上訴人往返周美蘭家之照片六張、澄清綜合醫院診斷證明書
二份等證據資料，認定上訴人有原判決所引用第一審判決事實欄
所載之加重強盜犯行；已於判決理由內，詳敘其調查證據之結果
及取捨證據認定之理由，並就上訴人否認犯罪，辯稱：周美蘭說
她頭痛之後，伊即停手，未再加毆打，並沒有說如果周美蘭給錢
的話，就不再打她；伊開燈看周美蘭之傷勢後，幫周美蘭擦藥，
周美蘭說她的頭仍然很痛，伊就說要叫救護車送她就醫，但周美
蘭反對，並表示如此無法說明為何伊會在半夜出現在周美蘭之房
間內，當時伊已經放棄竊盜之念頭，並向周美蘭道歉請求原諒，
是因為周美蘭同情伊，說要借錢給伊，伊以為周美蘭要幫助伊渡
過難關，才拿周美蘭之提款卡去提款，但因除積欠地下錢莊本金
九萬元外，另外還有利息，想先領了再告訴周美蘭，所以提領十
萬元云云，認非可採；均一一予以指駁（見第一審判決正本第四
頁至六頁）。從形式上觀察，原判決並無適用法則不當、判決不
備理由及依法應於審判期日調查之證據而未予調查等違背法令之
情形。按取捨證據及認定事實，乃事實審法院適法職權之行使，
其對證據證明力所為之判斷，苟不悖通常一般人日常生活之經驗
，而未違背客觀上應認為確實之定則，並已敘述其何以為此判斷
之心證理由者，即不能任意指為違法。又審判期日之訴訟程序，
專以審判筆錄為證，刑事訴訟法第四十七條定有明文。本件原審
於九十五年三月一日進行審判程序，業就卷內事證進行調查，且
提示相關證據或告以要旨供上訴人辨明，復經原審審判長訊問上
訴人：「尚有何證據調查？」，經上訴人答稱：「無」。之後並
就檢察官起訴之事實，訊問上訴人，復予上訴人辯解及公設辯護
人為上訴人辯護之機會（見原審卷第四八頁至五七頁）；原審踐
行之訴訟程序並無違誤。又遍閱全卷，並無上訴人在原審聲請詰
問證人之記載，且證人周美蘭在第一審即經檢察官、辯護人進行
交互詰問，並經審判長訊問在場上訴人對證人周美蘭之證詞有無
意見時，上訴人答稱：「沒有問題，對證言沒有意見，過程即是
如此」等語（見第一審卷第四四至五八頁），上訴意旨(一)以原審
未進行調查，草率終結，復未依聲請對證人進行交互詰問云云，
自非適法之第三審上訴理由。又原判決引用第一審事實、理由，
認定：甲○○恐事跡敗露，乃變更竊盜之犯意為強盜之犯意，並
基於傷害之犯意，徒手毆打周美蘭之頭部及臉部，將周美蘭壓在
地板上，抓住周美蘭頭部猛烈敲擊地板，致周美蘭受傷，至周美
蘭不能抗拒後，周美蘭乃苦苦求饒，並稱：如果要錢，伊可以給
等語，甲○○始停手，並告知周美蘭：如果給九萬元，就不再繼
續毆打等語之情形，並引用第一審判決之理由敘明：證人周美蘭
於警詢、偵查及第一審審理時證稱：「上訴人就開始打伊之臉、
頭部，並以伊頭部敲擊地板，伊被打得快要昏過去，就一直拜託
被告不要再毆打伊，如果要錢的話，伊願意給，被告聽到後就停
手，並將伊扶到床上休息，並說若伊給錢，就不再毆打，伊問被
告要多少錢，被告說要九萬元」等語（見第一審判決正本第三至
第四頁）。是原判決引用第一審判決認定上開事實，已敘明所憑
之依據及取捨證據之理由，並無未備理由之違誤。又第一審判決
固載明上開證詞係採取證人周美蘭在警詢、偵查及第一審所供（
見第一審判決正本第四頁），惟上開證述之情節，均經證人周美
蘭在第一審到庭，由辯護人詰問時，再次供明：「我看到一個人
，就很害怕，就起來開燈，他就開始打我」、「是我一直拜託他
不要再打，他才住手」（見第一審卷第四六頁）、「他說他要錢
，但他一進來就開始打我」、「我請他不要打我，如果他要錢我
可以給他」、「是他說要拿我的皮包我說放在椅子上，他去拿過
來，他說他要提款卡，我才把提款卡給他」（見第一審卷第四七
頁），「（當時身體狀況如何，為何需要他人扶？）已經不太能
走」（見第一審卷第四八頁）、「他說他只要錢，我給他錢的話
他就不打我，我問他要多少錢他說九萬元」、「我告訴他我身上
沒有那麼多錢，他叫我提款卡給他，密碼是他問我幾號，我才告
訴他的」各等語在卷（見第一審卷第五０頁）；況上訴人當場對
證人周美蘭之證詞亦表示無意見，並坦認與事實相符，如前所述
，又上訴人及辯護人在歷審言詞辯論終結前，復對上開周美蘭在
警詢、偵查中之供詞之證據能力，均未有異議之聲明，則原判決
引用第一審判決予以採用，自無採證違法之情形，是上訴意旨(二)
、(三)指稱原判決認定事實係屬臆測之詞及原判決對其因欠債而起
意一節，未敘明認定之依據，又採證違法云云，均係未憑卷證資
料，而任意指摘，且係對於原審採證認事之適法職權行使，為事
實上之爭執，均非適法之第三審上訴理由。再上訴人因積欠地下
錢莊債務，而意圖自己不法所有，於夜間侵入被害人住處之事實
，迭據上訴人在警詢、偵查及第一審供述甚明（見偵查卷第十三
頁、十四頁、四十頁、聲羈字卷第八頁、第一審卷第十七頁），
核與被害人周美蘭指訴：「他（指上訴人）說他欠人家錢」等語
（見第一審卷第四八頁）相符。是原判決引用第一審事實認定上
訴人因積欠地下錢莊九萬元，清償期將於九十四年九月二十七日
屆至，然無力償還，竟基於意圖為自己不法所有之竊盜犯意，於
九十四年九月二十六日上午二時四十分許之夜間，侵入周美蘭住
宅等情；核與卷內資料相符；且上訴人是否積欠地下錢莊九萬元
，與本件待證事實無關，原審不為無益之調查，亦不能指稱有調
查職責未盡之違法。上訴意旨(四)執以指摘原判決違法，亦非適法
之第三審上訴理由。又原判決引用第一審理由，已就上訴人毆打
被害人周美蘭，並為周美蘭擦藥表示要叫救護車一節，與其取財
之本意並不相違及證人周美蘭在原審已證稱係上訴人說要九萬元
，伊才說可以給上訴人九萬元等語，而上訴人竟逕提十萬元之情
形，足徵上訴人確有不法所有意圖，均詳加說明（見第一審判決
正本第五頁），亦核與卷內證據資料相符，原判決此部分之認定
並無違法。又原判決引用第一審判決認定上訴人領取十萬元後企
圖再行提款，因逾該日提款上限而未得逞之情形，理由已載明依
據，且上訴人在第一審供稱：「後來我領十萬元，又領了二次，
因超過上限而不能領」，原判決據以為上開之認定，經核亦與卷
內資料相符，上訴意旨(五)、(六)執以指摘原判決違法，係就原判決
採證認事之適法職權行使，再為事實上之爭執，自非適法。又關
於刑之量定，係屬事實審法院得依職權為自由裁量之事項，倘未
逾越法律所規定之範圍，即不得遽指為違法。上訴人牽連犯加重
強盜罪、普通傷害罪、利用自動付款設備詐欺取財罪，而從一重
之加重強盜罪論處，其法定本刑為七年以上有期徒刑，且依累犯
規定加重其法定刑，原判決審酌一切情狀後，量處有期徒刑八年
二月而維持第一審判決，核未逾越法律所規定之範圍，不得指為
違法。其他上訴意旨，或係對於原審採證認事之適法職權行使，
為事實上之爭執，或未依據卷內資料具體指摘原判決究係如何違
背法令，俱非合法。綜上，應認上訴人之上訴為違背法律上程式
，予以駁回。至於原判決認與上開加重強盜罪部分，有牽連犯關
係之傷害罪及利用自動付款設備詐欺取財罪部分，原判決認應依
刑法第二百七十七條第一項、第三百三十九條之二第一項論處，
經核刑法上開罪名，係屬刑事訴訟法第三百七十六條第一款之案
件，與之有牽連關係之加重強盜罪部分上訴既不合法，自無從就
牽連關係之上開輕罪部分，為實體審判，此部分既經第二審判決
，自不得上訴於第三審，亦應從程序上予以駁回。
據上論結，應依刑事訴訟法第三百九十五條前段，判決如主文。
中    華    民    國  九十五  年    五    月  二十五  日
                      最高法院刑事第十二庭
                          審判長法官  林  永  茂
                                法官  洪  文  章
                                法官  蘇  振  堂
                                法官  蕭  仰  歸
                                法官  何  菁  莪
      本件正本證明與原本無異
                                      書  記  官
中    華    民    國  九十五  年    五    月   三十   日
                                                    Ａ


司法院資訊處製作；財團法人民間司法改革基金會備份。
